臺灣高雄地方法院民事判決　　　　　　 97年度重訴字第125號
原　　　告　林衡達
訴訟代理人　劉家榮律師
原　　　告　林公世
　　　　　　林衡寬
　　　　　　林衡偉
　　　　　　嚴林蒨
　　　　　　林衡恢
　　　　　　林衡約
　　　　　　林衡儀
　　　　　　潘林衡靜
　　　　　　莊靜和
　　　　　　即林衡敏承受訴訟人.
　　　　　　林衡柔
　　　　　　林昌世
　　　　　　林扶世
　　　　　　林惠玲
　　　　　　陳韶
　　　　　　嘉門明宏
　　　　　　即顏明宏　　12-.
　　　　　　顏明誠
　　　　　　顏明格
　　　　　　柳田英里
　　　　　　即楊思瑛　　號
　　　　　　柳田晃宏
　　　　　　即楊思雄　　3
　　　　　　吳宗洲
　　　　　　吳宗叡
　　　　　　吳佳原
被　　　告　許成寧
訴訟代理人　許立經
上列當事人間請求拆屋還地等事件，經本院於民國100 年4 月20
日言詞辯論終結，判決如下：
    主      文
原告之訴及假執行之聲請均駁回。
訴訟費用由原告林公世、林衡達負擔。
    事實及理由
壹、程序方面
一、按訴訟標的對於數人必須合一確定而應共同起訴，如其中一
    人或數人拒絕同為原告而無正當理由者，法院得依原告聲請
    ，以裁定命該未起訴之人於一定期間內追加為原告。逾期未
    追加者，視為已一同起訴，民事訴訟法第56條之1 第1 項定
    有明文。本件原告林公世於起訴後，向原審聲請追加其餘公
    同共有人為原告，經本院依民事訴訟法第56條之1 第1 項之
    規定，通知林衡寬、林衡偉、嚴林蒨、林衡恢、林衡約、林
    衡達、林衡儀、潘林衡靜、林衡敏、林衡柔、林昌世、林扶
    世、林惠玲、陳韶、嘉門明宏、顏明誠、顏明格、柳田英里
    、柳田晃宏、吳宗洲、吳宗叡、吳佳原等人就追加為原告之
    事表示意見後，其等均未為任何表示，復無正當理由拒絕為
    原告，本院乃於民國97年5 月9 日裁定其等應於該裁定送達
    後7 日內追加為本件之原告，逾期未追加者，視為已一同起
    訴，是其等均與原告林公世同為本件之原告，合先敘明。
二、原告林衡敏於民國99年6 月19日死亡，其繼承人為莊靜和，
    此有戶籍謄本及繼承系統表在卷可按（見本院卷(三)第204 至
    207 頁），本院業依職權以裁定命莊靜和承受訴訟，附此敘
    明。
三、次按訴訟標的對於共同訴訟之各人必須合一確定者，適用下
    列各款之規定：一、共同訴訟人中一人之行為有利益於共同
    訴訟人者，其效力及於全體；不利益者，對於全體不生效力
    ，民事訴訟法第56條第1 項第1 款定有明文。查原告林公世
    起訴後於98年6 月3 日具狀撤回本件訴訟；原告林衡達則於
    99年9 月13日具狀將訴之聲明第2 項變更為被告應給付原告
    新臺幣（下同）1,407,125 元及自96年9 月19日起至清償日
    止按週年利率5%計算之利息，暨自96年9 月19日起至返還如
    下所述系爭土地之日止按年給付281,425 元，惟本件係屬訴
    訟標的對於共同訴訟之各人必須合一確定者，而撤回訴訟又
    屬對於共同訴訟人不利益者，是依前開條文規定，自不生效
    力。又原告林衡達將原請求之金額即自91年9 月18日起至返
    還系爭土地之日止，按年給付原告701,319 元變更為1,407,
    125 元及自96年9 月19日起至返還土地之日止按年給付281,
    425 元，係屬縮減應受判決事項之聲明，已不利於共同訴訟
    人，應不生效力，至其請求給付法定遲延利息部分，應屬有
    利益於共同訴訟人者，其效力自應及於全體共同訴訟人。
四、原告林公世、林衡寬、林衡偉、嚴林蒨、林衡恢、林衡約、
    林衡儀、潘林衡靜、林衡柔、林昌世、林扶世、林惠玲、陳
    韶、嘉門明宏、顏明誠、顏明格、柳田英里、柳田晃宏、吳
    宗洲、吳宗叡、吳佳原、莊靜和及被告均未於言詞辯論期日
    到場，核無民事訴訟法第386 條所列各款情形，應依原告林
    衡達之聲請，由其一造辯論而為判決。
貳、實體方面
一、原告主張：坐落高雄市○○區○○段三小段915 、916 地號
    土地（下稱系爭土地），為伊等因繼承而公同共有，惟被告
    並無合法權源，竟在其上建造門牌號碼高雄市鼓山區○○○
    路84號建物（下稱系爭建物）使用，伊等自得本於所有權請
    求被告將系爭建物拆除並騰空返還土地，又被告無權占用系
    爭土地搭蓋上開建物而受有利益，致伊受有相當於租金之損
    害，伊應得請求其返還自起訴狀繕本送達前5 年即91年9 月
    18日起至拆除地上物返還土地之日止按申報地價年息10% 計
    算之租金利益，即按年給付701,319 元，為此爰依民法第76
    7 條、第179 條等規定提起本訴等語。並聲明：(一)被告應將
    系爭建物拆除，並將占有之土地騰空返還與原告。(二)被告應
    自91年9 月18日起至返還系爭土地之日止按年給付原告701,
    31 9元，及其中1,407,125 元自96年9 月19起至清償日止按
    週年利率5%計算之利息。(三)願供擔保，請准宣告假執行。
二、被告則以：伊係向系爭土地之原所有人即訴外人林熊祥承租
    系爭土地，而系爭建物亦係經林熊祥同意興建，並依法申請
    取得建造執照及使用執照，伊並非無權占用系爭土地等語資
    為抗辯。並聲明：(一)原告之訴駁回。(二)如受不利判決，願供
    擔保請准宣告免為假執行。
三、兩造不爭執事項
  (一)系爭土地為原告所公同共有。
  (二)被告在系爭土地上興建系爭建物占有使用。
四、得心證之理由
    按租賃期限屆滿後，承租人仍為租賃物之使用收益，而出租
    人不即表示反對之意思者，視為以不定期限繼續契約，民法
    第451 條定有明文。又建築申請應載明起造人之土地權利並
    附具證明文件，33年9 月21日修正公布之建築法第11條第3
    款亦有明文規定。經查：
  (一)原告固主張被告所持租賃契約非屬真實云云，惟被告持有徐
    平和、林傳泉代理林熊祥出租土地之租約，上載出租土地地
    號分為台灣省高雄市湊町三丁目26、27番地內土地、同上目
    26-17 、27-17 番地土地，出租期間則為53年7 月至54年6
    月、58年5 月至59年6 月，此有該租賃契約在卷可參（見本
    院卷(三)第17至18頁），又系爭土地係於55年3 月11日分別分
    割自高雄市○○區○○段三小段26、27地號土地，而該二地
    號土地前地號名稱分係為高雄市湊町丁目26、27地號，另
    被告興建系爭建物係有取得使用執照、建築執照，此亦有台
    灣省土地登記簿、高雄市政府地政處鹽埕地政事務所99年9
    月13日高市地鹽一字第0990007335號函及函附土地登記謄本
    、高雄市政府工務局96年10月17日高市工務建字第09600293
    75號函及函附使用執照請領相關資料在卷可參（見本院卷(三)
    第59至86頁、卷(一)第74至80頁），則以上開租賃契約上載土
    地地號與系爭土地原地號名稱相符，且出租地號於55年以前
    係載「26、27地號土地內」，嗣則改為「26-17 、27-17 地
    號土地」，與系爭土地上開分割時點相合，並參諸前述規定
    ，系爭建物建造時需附具起造人之土地權利方得申請建築，
    被告既得申領系爭建物之建築執照、使用執照，應具有使用
    系爭土地之權利，而有取得當時系爭土地之所有權人同意，
    此均足見上開租約應屬真實，是被告前確與林熊祥就系爭土
    地訂有定期租賃契約，期間至59年6 月。
  (二)原告另主張依被告所提上開租賃契約，被告繳清租金之時間
    已非租賃期間，依此應可推認林熊祥早已不再出租系爭土地
    予被告云云，然被告係租地建物，衡情雙方應就房屋之可使
    用期限有相當之認識，且被告已使用系爭土地迄今，林熊祥
    於上開租賃契約期限屆滿後，就被告仍為系爭土地之使用收
    益顯應無表示反對之意思，則依上開規定，該租賃契約已視
    為以不定期限繼續契約，又原告所公同共有之系爭土地均係
    繼承自林熊祥或其繼承人，此有土地登記謄本、戶籍謄本及
    繼承系統表在卷可稽（見本院卷(一)第7 至17頁、第123 至
    154 頁、卷(三)第204 至207 頁），其等自亦因繼承而概括承
    受該不定期租賃契約，另原告就林熊祥或原告已終止該租賃
    契約並無舉證以實其說，則該租賃契約自仍有效存在，是原
    告上開主張尚非可採。
  (三)綜上所述，兩造間就系爭土地存有不定期租賃契約，則被告
    係基於該租賃契約占有使用系爭土地，自具有法律上之使用
    權源，而非無權占用，亦非無法律上之原因而受有利益，從
    而原告本於所有權及不當得利之法律關係，請求被告拆除系
    爭建物，並將占有之土地騰空返還與原告，及給付如聲明第
    2 項所示之金額，均無理由，而應予駁回。又原告之訴既經
    駁回，其假執行之聲請即失所附麗，應併予駁回。
五、末按有民事訴訟法第56條之1 第1 項及第3 項情形，如訴訟
    費用應由原告負擔者，法院得酌量情形，命僅由原起訴之原
    告負擔，民事訴訟法第56條之1 第5 項定有明文。本件訴訟
    係原告林公世起訴，嗣原告林衡達經裁定視為一同起訴後，
    亦有具狀並到庭為攻擊防禦，是本院經酌量此情暨其他一切
    情況，認本件之訴訟費用應由原起訴之原告林公世及林衡達
    共同負擔，附此敘明。
六、本件事證已臻明確，兩造其餘攻擊防禦方法或舉證，經審酌
    後，核與判決結果不生影響，爰不逐一論列，併此敘明。
七、據上論結，本件原告之訴為無理由。依民事訴訟法第385 條
    第1 項前段、第2 項及第78條、第85條第1 項、第56條之1
    第5 項，判決如主文。
中    華    民    國   100    年    5     月    4     日
                  民事第四庭  審判長法  官  黃宏欽
                                    法  官  楊淑珍
                                    法  官  楊淑儀
以上正本係照原本作成。
如對本判決上訴，須於判決送達後20日內向本院提出上訴狀。如
委任律師提起上訴者，應一併繳納上訴審裁判費。
中    華    民    國   100    年    5     月    4     日
                                    書記官  王資惠